【裁判字號】    90,易,781
【裁判日期】    900430
【裁判案由】    詐欺
【裁判全文】
臺灣高雄地方法院刑事判決                            九十年度易字第七八一號
    公  訴  人  臺灣高雄地方法院檢察署檢察官
    被      告  丙○○
右列被告因詐欺案件，經檢察官提起公訴（九十年度偵緝字第四三號），本院判決如
左：
    主  文
丙○○意圖為自已不法之所有，以詐術使人將本人之物交付，處有期徒刑貳月，如易
科罰金，以參佰元折算壹日。又連續意圖為自已不法之所有，以詐術使人將本人之物
交付，處有期徒刑貳月，如易科罰金，以參佰元折算壹日。應執行有期徒刑參月，如
易科罰金以參佰元折算壹日。緩刑貳年。
    事  實
一、丙○○於民國（下同）八十五年八、九月間，因投宿於高雄縣橋頭鄉○○路五十
    七號朝代賓館，發現車牌ＴＮＥ七九七號機車（該機車原係吳燕柳所有，由其兒
    子甲○○借用）閑置無人騎用，竟意圖為自己不法之所有，利用甲○○出國期間
    ，向該機車之受託保管人即朝代賓館之管理員蔣成龍訛稱：欲借騎該機車，一下
    子即返還云云，使蔣成龍信以為真而交付該機車，詎丙○○得手後即一去不還。
    復於八十九年五月間，得知乙○○因左手、左腳不方便，沒有工作，竟另行起意
    ，基於概括之犯意，意圖為自己不法之所有，冒稱係「林世元」而向乙○○詐稱
    ：願幫其找工作及代辦勞保，需使用身分證，惟需有行動電話比較方便云云，乙○○不疑有他，旋即將國民身分證影本交付丙○○，丙○○即與乙○○一同前往
    高雄縣大社鄉○○路某不詳電信器材行購買二支行動電話，途中丙○○藉機前往
    大社鄉某不詳商店內，將該國民身分證影印本影印一份留用。於洽購完畢後，丙○○即告以與電信器材行溝通後會將行動電話交予乙○○云云，惟於取得以乙○○名義所購得購得行動電話二支後即轉售予綽號「壹柒」之男子，得款新台幣（
    下同）四千元花用。嗣於同年五月十七日，又意圖為自已不法之所有，持前所影
    印之乙○○所有國民身分證影本，前往同一電信器材行，自稱係乙○○之代理人
    ，向該電信器財行之負責人訛稱乙○○欲申購行動電話及租用泛亞電信股份有限
    公司（下稱泛亞公司）行動電話門號云云，當日乙○○之母黃惠美接獲泛亞公司
    之電話欲向乙○○確認時，得知上情，因而未能得逞，嗣丙○○當日亦以電話表
  示要前往乙○○之住處談購買行動電話之事宜，丙○○於同日下午八時許抵達乙○○住處時，即為乙○○之母劉黃惠美報警查獲，並扣得前揭吳燕柳之機車。
二、案經被害人乙○○訴由高雄縣警察局仁武分局移送台灣高雄地方法院檢察署檢察
    官偵查起訴。
    理  由
一、訊據被告對於在八十九年五月間，及同年五月十七日，連續向乙○○及不詳電信
    器財行負責人訛詐之事實，固供認不諱，核與告訴人乙○○於警訊、檢察官偵查
    中，及本院調查時指訴之情節大抵相符，並經證人即告訴人乙○○之母劉黃惠美
    於本院審理時證述在卷。另訊據被告則矢口否認有向甲○○之好友，即朝代賓館
    之管理員蔣成龍詐取ＴＮＥ七九七號機車之情事，辯稱欲返還該機車時，賓館已
    歇業，故無法還車云云。惟查朝代賓館迄八十七年二月間蔣成龍離職時止，並無
    歇業情事，且蔣成龍均住在該賓館所有宿舍內，被告應可找到其本人等情，業經
    證人蔣成龍於檢察官偵查中證述明確，（九十年度偵緝字第四三號卷九十年二月
    十三日偵查筆錄），而自被告於八十五年八、九月間向蔣成龍訛稱借車迄於八十
    七年二月間止，有近二年之期間，如被告有意還車豈係難事，足徵被告上開所辯
    係卸責之詞，不足採信，此外復有經甲○○領回系爭機車之贓物認領保管收據在
    卷可憑，是本件事證明確，被告犯行已堪認定。
二、核被告向蔣成龍詐取機車，及冒充「林世元」向告訴人乙○○詐稱：願幫其找工
    作及代辦勞保，需使用身分證，惟需有行動電話比較方便云云，乙○○不疑有他
    ，陷於詐錯誤而詐取所購得之行動電話之所為，均詐所為，係犯刑法第三百三十
    九條第一項之詐欺取財罪；其事後復謊稱係告訴人乙○○欲向某不詳電信器材行
    購買行動電話未能得逞之所為，係犯同條第三項、第一項之詐欺取財未遂罪。就
    詐欺行動電話既遂及未遂部分時間緊接，手法相似，所觸犯之罪名相同，應依連
    續犯之規定，論以詐欺取財既遂罪一罪。詐取行動電話部分與詐取機車部分相隔
    近三年，且手法不同，顯係犯意各別，應分論併罰，公訴人認係連續犯尚有無未
    洽。爰審酌被告犯後坦承部分犯行，及事後已與告訴人乙○○和解，賠償損害一
    萬元，有和解書在卷可憑，及其因本案遭羈押四十餘日（九十年一月五日迄於同
    年二月十六日），當知警惕，機車事後已由被害人甲○○領回等一切情事，分別
    量處如主文所示之刑，並定其應執行刑。又原刑法第四十一條關於易科罰金之折
    算標準業經修正為犯最重本刑五年以下有期徒刑之罪，如經宣告六個月以下有期
    徒刑者，亦得為易科罰之諭知，比較新舊法之結果，依新法對被告較有利。爰依
    新法即刑法第四十一條第一項之規定，諭知有期徒刑易科罰金之折算標準。又被
    告前未曾受有期徒刑以上刑之宣告，有本院被告院內索引卡紀錄表、台灣高等法
    院被告全國前案紀錄表及台灣高雄地方法院檢察署刑案資料查註紀錄表在卷可憑
    ，經此偵審程序、科刑之判決及因本案人身自由遭羈押一個多月，當知警惕，信
    無再犯之虞，本院因認對被告所宣告之刑以暫不執行為適當，並宣告緩刑貳年，
    以啟自新，並觀後效。
三、公訴意旨另以：被告於右揭八十九年五月間，冒稱係「林世元」而向乙○○詐稱
    ：願幫其找工作及代辦勞保，需使用身分證云云，致乙○○不疑有他，旋即將國
    民身分證影本交付被告，詎被告持該身分證向電訊行購得行動電話四支等語。惟
    訊被告則供稱僅購得二支行動電話。經查被告於警訊中固供稱係四支行動電話，
    核與告訴人乙○○於警訊時所指訴之數量相符，惟告訴人於本院審理時則指稱申
    購之數量伊不清楚等語。是被告前揭詐得四支行動電話之自白並無其他切確之佐
    證，自難為其不利之認定，惟此部分公訴人係犯罪事實之一部分，故不另為無罪
    之諭知。
據上論斷，應依刑事訴訟法第二百九十九條第一項前段、刑法第五十六條、第三百三
十九條第一項、第五十一條第五款、第二條第一項前段、第四十一條第一項、第七十
四條第一款、罰金罰鍰提高標準條例第一條前段、第二條，判決如主文。
本案經檢察官詹美玲到庭執行職務
中      華      民      國      九十      年      四      月    三十    日
                                  臺灣高雄地方法院刑事第四庭
                                      法  官 李  嘉  興
右正本證明與原本無異。
如不服本判決，應於判決送達後十日內，向本院提出上訴狀。
                                      書記官 莊  正  岳
中      華      民      國      九十      年      四      月    三十    日
附錄本判決論罪之法條
刑法第三百三十九條第一項：
意圖為自己或第三人不法之所有，以詐術使人將本人或第三人之物交付者，處五年以
下有期徒刑、拘役或科或併科一千元以下罰金。


司法院資訊處製作；財團法人民間司法改革基金會備份。
